【裁判字號】    89,易,1480
【裁判日期】    900724
【裁判案由】    傷害
【裁判全文】
臺灣板橋地方法院刑事判決                       八十九年度易字第一四八０號
    公  訴  人  臺灣板橋地方法院檢察署檢察官
    被      告  戊○○
    被      告  丙○○
                乙○○
                丁○○
右列被告等因傷害案件，經檢察官提起公訴（八十九年度偵字第三二五八號），本院
判決如左：
    主    文
戊○○傷害人之身體，處有期徒刑參月，如易科罰金，以參佰元折算壹日。
丙○○、乙○○共同傷害人之身體，丙○○處有期徒刑伍月，乙○○處有期徒刑參月
，如易科罰金，均以參佰元折算壹日。扣案之鐵棍壹支沒收。
丁○○無罪。
    事    實
一、戊○○前於民國八十八年九月二十一日因傷害致死案件，經臺灣高等法院判處有
    期徒刑七年三月，於同年十二月二十九日確定，現在臺灣桃園監獄執行中，其與
    丙○○、乙○○、丁○○係堂兄弟關係，平素感情不睦，時有糾紛，戊○○於八
    十八年十一月二十三日晚間九時許，酒後返回臺北縣樹林市○○路○段一四七號
    住處時，推倒其堂弟乙○○停放於該處之車號ＫＥＷ─五二八號機車，致該機車
    之起動桿、拉桿、貨箱等處損壞，並在乙○○住處外對乙○○之妻、母恐嚇稱要
    乙○○出來，否則讓其全家死光光等語（戊○○所涉毀損、恐嚇等案件，業經本
    院於九十年七月十日以八十九年度易字第二二二八號判處罰金四千元及有期徒刑
    三月在案），雙方因而起爭執，繼於翌日（十一月二十四日）凌晨四時許，戊○○復在上開地點前與丙○○、乙○○起衝突，戊○○乃基於傷害之故意，丙○○
    與乙○○亦共同基於傷害之故意，彼此互毆，丙○○持其所有之西瓜刀一把砍向
    戊○○頸部，繼則持所有之鐵棍一支毆打戊○○，致戊○○因此受有左頸部裂傷
    二處，分別為七公分及六公分長、左額部一×一公分血腫、右手肘擦傷一×一公
    分、右前臂瘀血二×一公分、右手第三指淤血一×一公分等傷害。而丙○○亦遭
    戊○○持木棍擊中，因此受有額部擦傷、鼻根裂傷、及頭皮血腫等傷害。嗣經到
    場處理員警先後扣得丙○○所有之鐵棍一支及西瓜刀一把（西瓜刀嗣已遺失）。
二、案經戊○○、丙○○訴由臺北縣警察局樹林分局移送臺灣板橋地方法院檢察署檢
    察官偵查起訴。
    理    由
壹、被告戊○○、丙○○、乙○○部分
一、訊據被告戊○○、丙○○對彼等於前揭時地衝突互毆之事實，固坦承不諱，惟均
    矢口否認有何傷害對方之犯行。被告乙○○則矢口否認有參與鬥毆傷害戊○○之
    行為。被告戊○○辯稱：當晚伊酒後自樹林返回住處，不小心碰倒乙○○機車，
    乙○○便持鐵棍先將伊額頭打傷，丁○○亦持鐵棍朝伊身體打來，伊用右手臂去
    擋，丙○○則從家中拿一把西瓜刀及一根鐵棍出來，口中喊稱不用多講讓他死，
    並以西瓜刀朝伊頸部砍二刀，伊不得已才從地上拾起一根木條防衛，伊係遭丙○○、乙○○、及丁○○三人共同打傷，丙○○當時並未受傷，因樹林醫院院長係
    乙○○父親好友，丙○○之驗傷單係事後偽造云云。被告丙○○辯稱：戊○○於
    八十八年十一月二十三日晚間九時許，酒後在臺北縣樹林市○○路○段一四七號
    前，將伊堂兄乙○○機車推倒損壞，伊未加理會，至晚間十一時許戊○○持鈍器
    敲打伊住處大門，並找來一些少年在伊住處外咆哮，並出言恐嚇，嗣又不斷挑釁
    ，伊才拿鐵棍至屋外防衛，雙方一言不合便打起來，伊頭部有遭戊○○持木棍打
    傷，伊亦有持鐵棍打到戊○○，但不記得打到那裡，伊未持西瓜刀砍戊○○頸部
    云云。被告乙○○則辯稱：戊○○於八十八年十一月二十三日晚間九時許，酒後
    返回住處時將伊機車推倒，伊不理會，至晚間十一時許，伊聽見大門被打的聲音
    ，並聽見戊○○在外叫伊出來，伊出來時見戊○○已騎機車往樹林方向去，並有
    一夥青少年隨行，並見丙○○住處大門亦遭破壞，嗣凌晨事件發生時伊在丙○○
    家裡泡茶，伊未持鐵棍毆打戊○○云云。
二、經查被告戊○○於八十八年十一月二十三日晚間九時許，酒後返回臺北縣樹林市
    ○○路○段一四七號住處時，推倒其堂弟乙○○停放於該處之車號ＫＥＷ─五二
    八號機車，致該機車之起動桿、拉桿、貨箱等處損壞，並在乙○○住處外對乙○○之妻、母恐嚇稱要乙○○出來，否則讓其全家死光光等語，雙方因而起爭執之
    事實，業經被告乙○○、丙○○指明在卷，而被告戊○○所涉毀損、恐嚇等案件
    ，業經本院於九十年七月十日另以八十九年度易字第二二二八號判處罰金四千元
    及有期徒刑三月在案，有該案判決一件在卷可參。又本案事發後被告戊○○於八
    十八年十一月二十四日上午六時四十二分經警測試其吐氣所含酒精濃度，每公升
    尚達０．八九毫克(0.89MG/L)，被告乙○○於同日上午七時二十六分許，經警測
    試其吐氣所含酒精濃度，每公升亦有０．五二毫克(0.52MG/L)，是本案糾紛之起
    因，確係被告戊○○酒後挑釁所致。
三、次查被告丙○○於本院調查時供稱：八十八年十一月二十三日晚間伊原在工廠，
    伊妻打電話說戊○○在敲乙○○機車機及伊嬸嬸家大門，伊從工廠回來，見戊○○還在敲伊嬸嬸家鐵門，伊勸戊○○不要這樣，戊○○不領情，伊走回住處時，
    戊○○以台語稱你是在不高興，接著便出手打伊胸口，伊未還手，戊○○便跑回
    去拿一把菜刀出來，此時警察到場，戊○○之母便把菜刀拿回去，這是當晚九點
    多的事，十點多伊出去買東西，十一點多回來沒多久，戊○○有帶一群人來敲伊
    家鐵門及冷氣，當時伊在屋內，後來現場留有棒球棍，警察有拿走，戊○○直至
    凌晨四時許，仍不時在伊住處外來回騷擾，乙○○回去時在其家門口遇到戊○○
    ，伊聽見他們在爭吵，伊便拿鐵棍出去，靠近他門時，戊○○及其女兒之男友拿
    木棍及其他東西便打起來，此時乙○○父親過來將乙○○拉開，員警亦到場將伊
    拉開等語（見本院八十九年七月五日訊問筆錄），而被告丙○○於警訊時及偵查
    中亦自承有持鐵棍打到被告戊○○之事實（見偵查卷第四頁、第四十五頁背面至
    第四十六頁）。又證人戊○○之父郭枝清於偵查中證稱：有看到丙○○、乙○○
    毆打戊○○，未注意丁○○有無打戊○○等語（見偵查卷第四十六頁）。證人即
    現場處理員警己○○於本院調查時證稱：伊與同事趕到現場時，看到丙○○與戊○○在打架，丙○○拿鐵棍，戊○○拿木棍，伊便將二人架開，並將二人手中棍
    子拿下來，先將丙○○帶至派出所，丁○○在家中，後來有出來看，乙○○是被
    他父親拖到屋內等語（見本院八十九年七月十九日訊問筆錄）。再經本院於八十
    九年八月十五日現場履勘，據員警己○○所述事發當日被告等鬥毆之相關位置，
    繪製現場圖，有本院卷附該日勘驗筆錄、現場圖各一件、及照片六張可參。是被
    告丙○○、乙○○確有與被告戊○○鬥毆之事實，應堪認定。
四、又查被告戊○○與被告丙○○、乙○○鬥毆後，受有左頸部裂傷二處，分別為七
    公分及六公分長、左額部一×一公分血腫、右手肘擦傷一×一公分、右前臂瘀血
    二×一公分、右手第三指淤血一×一公分等傷害，有照片一張、及財團法人恩主
    公醫院八十八年十一月二十四日出具之甲種診斷證明書一紙附卷可稽，並經本院
    調閱該醫院戊○○之病歷資料屬實，有該醫院八十九年七月二十一日（八九）恩
    醫事字第００九０五號函所附病歷影本一份在卷可參。被告戊○○並指稱頸部二
    道裂傷係遭被告丙○○持西瓜刀砍傷，丙○○見員警到場乃將西瓜刀丟入對面路
    邊草叢，被伊家人事後找到通知員警等語。證人郭家和於本院履勘現場時證稱：
    西瓜當係伊發現的，事發當天伊在樹林接到電話趕到現場，伊有到派出所，員警
    稱如係刀傷須找到刀子或證人，伊才跑回去找，回去就看到刀子，刀子如偵查卷
    照片所示（見本院八十九年八月十五日勘驗筆錄）。員警甲○○於十一月二十四
    日天亮時經戊○○家屬通知復至現場拾獲西瓜刀一把之事實，復經證人甲○○結
    證在卷（見本院八十九年七月二十七日訊問筆錄），並有偵查卷附照片二張可參
    。又鑑定證人即當時替丙○○治療之醫師王文能於本院訊問時結證稱：戊○○頸
    部所受傷害病歷清楚記載係切割傷，比對本案西瓜刀及鐵棍，應係西瓜刀所致，
    戊○○照片脖子上白點係金屬縫合器之痕跡，棍傷與刀傷是可明顯區分的等語（
    見本院九十年四月四日訊問筆錄），是被告戊○○左頸部之二道裂傷，應係遭被
    告丙○○持西瓜刀砍傷無誤。
五、再查被告丙○○與被告戊○○鬥毆結果，亦受有額部擦傷、鼻根部裂傷、及頭皮
    血腫等傷害，有樹林醫院八十八年十一月二十四日出具之驗傷診斷書一紙在卷可
    查。經本院向樹林醫院函調丙○○病歷紀錄結果，八十八年十一月二十四日該醫
    院雖僅有開具丙○○驗傷診斷書，而無病歷之記載。惟證人即該醫院院長辛○○
    到院結證稱：該醫院驗傷診斷書開立程序，係病患先至掛號處掛號，然後就診驗
    傷，由醫師填寫診斷書內容並簽名或蓋章，再由醫院人員送至掛號處蓋醫院章，
    診斷書會編文號，醫院並留底一份，本案卷附丙○○之驗傷診斷書符合開立程序
    ，庚○○係家庭醫學科醫師，有看急診，如病患只求驗傷，未施藥或住院，基本
    上就不會作病歷紀錄，有治療便會作病歷紀錄，若未治療則不作紀錄，僅製作驗
    傷診斷書等語（見本院九十年五月十八日訊問筆錄）。又證人即開立被告丙○○
    驗傷診斷書之醫師庚○○到院證稱：當日丙○○拒絕接受治療，只要求開驗傷診
    斷書，伊填載內容後交醫院蓋院章，文號係醫院編的，丙○○當日受傷狀況不太
    嚴重，伊不認識丙○○或其他被告，當天伊係值班醫師，院長辛○○當晚不在等
    語（見本院九十年六月五日訊問筆錄）。核證人所言與被告丙○○供述情節並無
    矛盾。雖員警甲○○於本院訊問時稱當天未看見被告丙○○頭部有受傷云云，然
    據醫師庚○○上開所言丙○○當日受傷狀況既不太嚴重，員警若未特別檢察丙○○是否確有受傷，自有疏未注意之可能，且二人持棍棒互毆，客觀上本即易造成
    傷害，在查無積極證據足資證明上開驗傷診斷書有被告戊○○所指之偽造情事，
    自難僅以被告戊○○片面指稱樹林醫院院長與被告乙○○之父係朋友云云，逕自
    論斷上開驗傷診斷書必係偽造。是被告丙○○所受前揭傷害，係在與被告戊○○
    互毆過程中所致，亦堪認定。
六、綜上所述，本案被告戊○○因與被告丙○○、乙○○相互鬥毆，被告戊○○、丙○○因而受傷之事證明確。彼等前開所辯，關於對方之行為則嚴加指摘，就自己
    之行為則避重就輕，無非圖對方之重罰而己方之免責，然均不足以推翻已明確之
    前證，彼等犯行均堪認定。核被告戊○○、丙○○、乙○○所為，均係犯刑法第
    二百七十七條第一項之普通傷害罪。被告丙○○、乙○○二人間有犯意之聯絡與
    行為之分擔，為共同正犯。爰審酌被告係堂兄弟近親，雙方僅因細故竟持兇器互
    毆，彼等犯罪之動機、目的、手段之輕重、知識程度、所生之危害之大小、及犯
    罪後仍交相指摘，迄未能以和平理性方式平息紛爭等一切情狀，分別量處如主文
    所示之刑，並分別諭知易科罰金之折算標準，以示懲儆。末查被告等行為後刑法
    第四十一條業於九十年一月四日經立法院修正通過，並經總統於九十年一月十日
    公布，於同年一月十二日生效施行，其修正條文為：「犯最重本刑為五年以下有
    期徒刑以下之刑之罪，而受六個月以下有期徒刑或拘役之宣告，因身體、教育、
    職業、家庭之關係或其他正當事由，執行顯有困難者，得以一元以上三元以下折
    算一日，易科罰金。但確因不執行所宣告之刑，難收矯正之效，或難以維持法秩
    序者，不在此限。」「併合處罰之數罪，均有前項情形，其應執行之刑逾六月者
    ，亦同」，與修正前刑法第四十一條比較結果，修正後之條文對被告等並無不利
    ，本件既符合修正後刑法第四十一條第一項之情形，依刑法第二條第一項前段規
    定，自應依修正後刑法第四十一條第一項規定諭知易科罰金之折算標準，附此說
    明。
七、扣案之鐵棍一支，係被告丙○○所有供犯罪所用之物，業經其供明在卷，依刑法
    第三十八條第一項第二款規定宣告沒收。又西瓜刀一支亦係被告丙○○所有供犯
    罪所用之物，事發後雖經員警拾獲，但因員警疏忽已遺失，經員警己○○陳明在
    卷，既已費失，爰不再併宣告沒收。再被告戊○○持以互毆之木棍，雖係戊○○
    供犯罪所用之物，但據戊○○稱係隨地撿拾之物，既不屬其所有，且未經扣案，
    亦不予宣告沒收，附此敘明。
貳、被告丁○○部分
一、公訴意旨另以：被告丁○○於前揭時地，與同案被告丙○○、乙○○共同基於傷
    害犯意之聯絡，毆打戊○○成傷，因認被告丁○○亦涉犯刑法第二百七十七條第
    一項之普通傷害罪嫌云云。
二、惟按犯罪事實應依證據認定之，無證據不得推定其犯罪事實，又不能證明被告犯
    罪者，應諭知無罪之判決，刑事訴訟法第一百五十四條、第三百零一條分別定有
    明文。再按犯罪事實之認定，應憑證據，如未能發現相當證據，或證據不足以證
    明，自不能以推測或擬制之方法，以為裁判基礎（最高法院四十年臺上字第八十
    六號判例參照）。又認定不利於被告之事實，須依積極證據，茍積極證據不足為
    不利於被告事實之認定時，即應為有利於被告之認定，更不必有何有利之證據，
    有最高法院四十年臺上字第八十六號、三十年上字第八一六號判例可資參照。而
    認定犯罪事實所憑之證據，無論為直接證據或間接證據，其為訴訟上之證明，須
    於通常一般之人均不致於有所懷疑，而得確信其為真實之程度者，始得據之為有
    罪之認定，倘其證明尚未達到此一程度，而有合理性懷疑之存在時，即無從為有
    罪之確信，亦有最高法院七十六年臺上字第四九八六號判例可資參酌。本件公訴
    意旨認被告丁○○共同涉犯刑法第二百七十七條第一項之普通傷害罪嫌，無非係
    以被告戊○○之指訴，及戊○○有受傷之事實為其論據。經訊被告丁○○堅決否
    認上開犯行，辯稱：伊並未持鐵棍打戊○○，當時伊在家中睡覺，伊妻來告訴伊
    樓下有吵鬧聲，伊下樓見到員警已將戊○○與丙○○拉開，伊與戊○○並無仇隙
    ，戊○○常酒後至伊處騷擾，伊不知戊○○為何指控伊等語。
三、經查證人戊○○之父郭枝清於偵查中證稱：有看到丙○○、乙○○毆打戊○○，
    未注意丁○○有無打戊○○等語（見偵查卷第四十六頁）。證人即現場處理員警
    己○○於本院調查時證稱：伊與同事趕到現場時，看到丙○○與戊○○在打架，
    丙○○拿鐵棍，戊○○拿木棍，伊便將二人架開，並將二人手中棍子拿下來，先
    將丙○○帶至派出所，丁○○在家中，後來有出來看等語（見本院八十九年七月
    十九日訊問筆錄）。而同案被告丙○○、乙○○亦均否認被告丁○○有何傷害戊○○之行為，是並無積極之人證足以指證被告丁○○確有傷害戊○○之事實。再
    查本案客觀所顯示之物證，除被告丙○○所持之西瓜刀與鐵棍外，僅有被告戊○○鬥毆時所持之木棍，亦乏積極證據證明被告丁○○有持何種兇器打傷戊○○。
    再按告訴人之告訴，係以使被告受刑事訴追為目的，是其陳述是否與事實相符，
    仍應調查其他證據以資審認，有最高法院七十六年臺上字第四九八六號、五十二
    年臺上字第一三００號判例可資參酌。查被告戊○○雖指稱被告丁○○持鐵棍打
    伊云云，然本案除戊○○之指述外，並無其他證人指認被告丁○○有持鐵棍鬥毆
    之行為，而客觀上除被告丙○○之鐵棍外，亦未查獲其他鐵棍，是依上開判例意
    旨，尚難僅憑被告戊○○之片面指訴，逕行論斷被告丁○○之共同傷害犯行。此
    外復查無其他積極證據足資證明被告丁○○有共同參與傷害戊○○之行為，揆諸
    前揭規定及判例意旨，應為被告丁○○無罪判決之諭知。
據上論斷，應依刑事訴訟法第二百九十九條第一項前段、第三百零一條第一項，刑法
第二十八條、第二百七十七條第一項、第二條第一項前段、第四十一條第一項、第三
十八條第一項第二款，罰金罰鍰提高標準條例第一條前段、第二條判決如主文。
本案經檢察官李海龍到庭執行職務。
中      華      民      國       九  十    年    七    月    二 十 四   日
                                           臺灣板橋地方法院刑事第四庭
                                               法    官    談      虎
右正本證明與原本無異。
如不服本判決，應於判決送達後十日內，向本院提出上訴狀。
                                               書 記 官    陳  君  偉
中      華      民      國       九  十    年    七    月    二 十 四   日
參考法條：
刑法第二百七十七條第一項
  傷害人之身體或健康者，處三年以下有期徒刑，拘役或一千元以下罰金。


司法院資訊處製作；財團法人民間司法改革基金會備份。
